【裁判字號】    92,交聲更,18
【裁判日期】    920901
【裁判案由】    違反道路交通管理處罰條例聲明異議
【裁判全文】
臺灣臺北地方法院交通事件裁定                    九十二年度交聲更字第一八號
    異議人即
    受處分人  啟運交通有限公司
              右代表人  乙○○
右列受處分人因違反道路交通管理處罰條例案件，對於台北市交通事件裁決所於中華
民國九十一年十一月十九日所為之北市裁三字第裁二二－Ｚ00000000號裁決
，聲明異議，經本院於中華民國九十二年一月十五日以九十二年度交聲字第六０號裁
定異議駁回，嗣受處分人不服提起抗告，而由台灣高等法院於中華民國九十二年二月
十三日以九十二年度交抗字第一一０號撤銷原裁定發回本院，本院更為裁定如左：
    主    文
異議駁回。
    理    由
一、按「汽車駕駛人駕駛聯結車、大客車、大貨車，有下列情形之一者，汽車所有人
    及駕駛人各處新台幣四萬元以上八萬元以下罰鍰‧‧‧一、未領有駕駛執照駕車
    者。」「違反第一項情形，並吊扣其汽車牌照三個月。」「汽車所有人如已善盡
    查證駕駛人駕駛執照資格之注意，或縱加以相當之注意而仍不免發生違規者，汽
    車所有人不受本條之處罰。」道路交通管理處罰條例第二十一條之一第一項第一
    款、第三項及第四項分別定有明文。
二、本件異議人即受處分人啟運交通有限公司所有ＡＫ∣九三三號營業大貨車於九十
    一年五月二日二十時五十八分，在國道一號公路二四七公里北向，經國道公路警
    察局員警丙○○當場攔停舉發「王福來無照駕駛（禁駛）汽車所有人允許或僱用
    無照之人駕駛該營業大貨車」違規，嗣經受處分人啟運交通有限公司申訴，原處
    分機關函請舉發機關查處結果，仍認受處分人確有前揭違規行為，原處分機關乃
    依違反道路交通管理處罰條例第二十一條之一第一項第一款及第三項規定，除處
    罰鍰新台幣（下同）六萬元整外，並吊扣汽車牌照三個月。
三、異議人之聲明異議意旨略以：「一、聲明人所僱用駕駛員甲○○，在聲明人所經
    營貨運公司從事駕駛工作已有多年工作正常，在最近因開本公司所有ＡＫ∣９３
    ３號，營業大貨車於九十一年五月二日行駛中山高北向，當時司機甲○○在行駛
    中臨時胃及肚子劇烈疼痛，無法忍耐而在旁助手王福來見司機無法開車，稱他雖
    未領有駕駛執照但他開車技術沒問題，甲○○在這種情況下，強忍答應，請王福
    來開遇有交流出口就下交流道他找診所或西藥房，不料行駛沒多久就被交通警察
    攔下告發，當時還未向員警表明云云已被告發完畢。二、依交通管理處罰條例，
    車主需受處分罰鍰及吊扣汽車牌照三個月之處罰，因公司在不知情之下，而公司
    受這麼重處分，在情理法上不應受這麼嚴重處分。」云云。
四、經查：
  (一)本件案外人王福來於上開時地被舉發無照駕駛部分，嗣後並未加以爭執，並已繳
    納罰鍰完畢，此有台北市交通事件裁決所違規罰鍰電腦查詢表可稽（見原審卷第
    十五頁）；且此部分業據證人即舉發員警丙○○及甲○○於本院九十二年四月十
    一日之訊問筆錄供述在案，足認案外人王福來於上開時地確有無照駕駛之事實，
    此合先敘明。
  (二)按道路交通管理處罰條例第二十一條之一第一項第一款之立法意旨，應係在處罰
    明知或可得而知駕駛人係未領有駕駛執照之汽車所有人。是得依上開條文處罰汽
    車所有人者，應以汽車所有人對於駕駛人未領有駕駛執照，仍將其所有之車交與
    該駕駛人駕駛始足當之，若汽車所有人已善盡查證駕駛人駕駛執照資格之注意，
    或縱加以相當之注意而仍不免發生違規者，汽車所有人不受本條之處罰，道路交
    通管理處罰條例第二十一條之一第四項定有明文。然查，本件受處分人以異議狀
    聲稱其所僱用之駕駛員係甲○○，王福來係甲○○之助手，而於本院訊問時亦稱
    其並沒有請無照人駕駛等語即可推斷，受處分人對於王福來是否為無駕照之人，
    應屬知之甚詳。再者，本件違規舉發當時，甲○○是否在現場，於本院訊問時業
    經舉發員警丙○○所否認，而交通警察掣單舉發違反道路交通管理處罰條例所列
    違規事實，本質上為行政處分，係公務員基於職務上權力，依法就特定具體事件
    所為具公法上效果之單方面行政行為，基於公務員為公法上行為具有公信力之原
    則，該行政行為當可被推定為真正，其據以依法處分之事實認定亦為正確無誤，
    從而受處分人未能提出其他證據以資證明舉發當時甲○○確實在場且有胃痛難忍
    等事實，而王福來無照駕駛又屬實情，受處分人既知王福來沒有駕照，卻又任其
    無照駕駛，受處分人顯然無法脫免其監督不週之責。因此，受處分人僅空口強辯
    不知該等事實，且未能舉證以實其說，其說法尚難採信，故應認本件舉發並無違
    誤，其違規行為堪以認定。
五、綜上所述，本件受處分人乃係明知或可得而知其汽車駕駛人係未領有駕駛執照之
    汽車所有人，不得依前揭道路交通管理處罰條例第二十一條之一第四項主張免責
    。從而原處分機關依前揭道路交通管理處罰條例第二十一條之一條第一項及第三
    項之規定，裁處六萬元並予吊扣汽車牌照三個月，核無違誤，本件受處分人之異
    議為無理由，自應將其異議駁回。
據上論斷，應依道路交通案件處理辦法第十九條，裁定如主文。
中      華      民      國      九十二      年      九      月    一    日
                                臺灣臺北地方法院交通法庭
                                      法  官  趙  子  榮
右正本證明與原本無異。
如不服本裁定，應於裁定送達後五日內向本院提出抗告狀。
                                      書記官  林  鈴  芬
中      華      民      國      九十二      年      九      月    五    日


司法院資訊處製作；財團法人民間司法改革基金會備份。
